【裁判字號】    97,交聲,153
【裁判日期】    970806
【裁判案由】    違反道路交通管理處罰條例聲明異議
【裁判全文】
臺灣苗栗地方法院交通事件裁定         97年度交聲字第153號
原處分機關  交通部公路總局新竹區監理所苗栗監理站
異  議  人
即受處分人  甲○○
上列異議人即受處分人因違反道路交通管理處罰條例案件，對交
通部公部總局新竹區監理所苗栗監理站於民國97年6月6日所為之
竹監苗字第裁54-ZBB611997號處分，聲明異議，本院裁定如下：
    主  文
原處分撤銷。
甲○○所有汽車駕駛人，行駛高速公路速度，超過規定之最高速
限二十公里以上未滿四十公里，處罰鍰新臺幣陸仟元，並記違規
點數壹點。
    理  由
一、按汽車行駛於高速公路、快速公路或設站管制之道路，不遵
    使用限制、禁止、行車管制及管理事項之管制規則而有行車
    速度超過規定之最高速限或低於規定之最低速限之行為者，
    處汽車駕駛人新臺幣（下同）3,000元以上6,000元以下罰鍰
    ，並予記違規點數1 點，道路交通管理處罰條例第33條第1
    項第1 款、第63條第1 項第1 款分別定有明文。次按「送達
    ，於應受送達人之住居所、事務所或營業所為之。但在行政
    機關辦公處所或他處會晤應受送達人時，得於會晤處所為之
    。」、「於應送達處所不獲會晤應受送達人時，得將文書付
    與有辨別事理能力之同居人、受僱人或應送達處所之接收郵
    件人員。」、「送達，不能依前二條規定為之者，得將文書
    寄存送達地之地方自治或警察機關，並作送達通知書兩份，
    一份黏貼於應受送達人住居所、事務所、營業所或其就業處
    所門首，另一份交由鄰居轉交或置於該送達處所信箱或其他
    適當位置，以為送達。前項情形，由郵政機關為送達者，得
    將文書寄存於送達地之郵政機關。寄存機關自收受寄存文書
    之日起，應保存三個月。」行政程序法第72條第1 項、第73
    條第1 項、第74條分別定有明文。
二、原處分機關略以：異議人即受處分人甲○○於民國96年12月
    31日10時07分許，駕駛車號0309-KP 號自用小客車，行經國
    道1 號南下138 公里處，因超速違規，為內政部警政署國道
    公路警察局第二警察隊警員掣開公警局交字第ZBB611997 號
    違規通知單。原舉發機關依異議人之車籍登記地址以掛號郵
    寄，因未獲晤應受送達人，遂於97年1 月28日寄存於竹南郵
    局。嗣異議人未於應到案日期申訴不服，原處分機關乃依道
    路交通管理處罰條例第33條第1 項第1 款規定及違反道路交
    通管理事件統一裁罰基準表，以異議人汽車行駛高速公路速
    度超過規定最高速限為由裁罰新臺幣6,000 元（裁決書漏載
    第63條第1 項第1 款，並漏記違規點數1 點）等語。
三、異議人聲明異議意旨略以：異議人於97年6 月8 日接獲原處
    分機關竹監苗字第裁54-ZBB611997號裁決書，以異議人汽車
    行駛高速公路速度超過規定最高速限（20公里以上未滿40公
    里）為由，對異議人裁處罰鍰新臺幣6,000 元；惟異議人並
    未收到原舉發違規通知單，亦未收到郵局之掛號招領單，無
    從知悉違規之事由，且第一次收到信函即須繳交6,000 元之
    罰鍰，異議人無法接受，爰提出異議，請求撤銷原處分等語
    。
四、經查：
（一）異議人甲○○所有車牌號碼0309-KP 號自用小客車，於96
      年12月31日10時07分，行經國道1 號南下138 公里處，因
      超速違規，為內政部警政署國道公路警察局第二警察隊警
      員拍照後逕行舉發乙節，有違規查詢報表1 份、違規採證
      照片1 張附卷可稽，是異議人確有超速未滿20公里之違規
      屬實，本件異議人之違規行為，事證明確，應堪認定。
（二）異議人雖以前詞置辯。惟前揭舉發通知單暨採證照片經原
      舉發單位即內政部警政國道公路警察局第二警察隊於97年
      1 月24日以台中工業區郵局大宗掛號第320136號郵件郵寄
      至異議人之戶籍地址，因無人簽收，郵退原舉發單位，原
      舉發單位並依違反道路交通管理事件統一裁罰基準及處理
      細則第5 條及行政程序法第74條規定，將違規單寄存於送
      達地之郵政機關，已依法完成寄存送達等情，有異議人個
      人戶籍資料查詢結果、內政部警政署國道公路警察局第二
      警察隊97年7 月2 日公警二交字第0970271699號函附送達
      證書影本各1 份在卷可憑，且依上開行政程序法第74條規
      定，應以寄存之日期視為收受送達之日期，發生送達之效
      力（法務部法律字第0920026106、0920034228、09300146
      28號函意旨參照）。是以異議人雖未實際接獲舉發通知單
      ，惟原舉發機關既係依上開法定程序送達，自已發生合法
      送達之效力，不因異議人實際上有無收受而有所異。從而
      ，本件舉發通知單既經寄存於送達地之郵政機關，依行政
      程序法第74條第2 項規定，即生送達之效力。異議人上開
      所辯，自非有據，應予駁回。
五、綜上所述，本件異議人所有上開小客車既有前揭超速之違規
    行為，經內政部警政署國道公路警察局第二警察隊掣單，並
    於97年1 月28日對異議人依法完成寄存送達，異議人逾越應
    到案期限30日以上未依規定自動繳納罰鍰，亦未到案聽候裁
    決，原處分機關依道路交通管理處罰條例第33條第1 項第1
    款之規定及違反道路交通管理事件統一裁罰基準表，裁處異
    議人罰鍰新臺幣6,000 元，固非無見；惟依道路交通管理處
    罰條例第63條第1 項第1 款規定，汽車駕駛人有該條例第33
    條第1 項規定之情形者，除依該條項處罰鍰外，並予記違規
    點數1 點，是異議人之異議雖無理由，然原處分機關未審酌
    及此而為處分，亦有未洽，自應由本院將原處分撤銷，分別
    依道路交通管理處罰條例第33條第1 項第1 款、第63條第1
    項第1 款、違反道路交通管理事件統一裁罰基準表，裁處異
    議人罰鍰6,000 元，並記違規點數1 點，以資適法。
六、據上論斷，應依道路交通案件處理辦法第20條之規定，裁定
    如主文。
中    華    民    國    97    年    8     月    6     日
                  交通法庭  法  官  林 卉 聆
以上正本與原本無異。
如不服本裁定，應於送達後5 日內向本院提出抗告狀。
                            書記官  楊 慧 萍
中    華    民    國    97    年    8     月    6     日


司法院資訊處製作；財團法人民間司法改革基金會備份。
